臺灣新竹地方法院刑事判決
111年度訴字第354號
公  訴  人  臺灣新竹地方檢察署檢察官
被      告  林建辰


            李鴻瑋


            黃偉誠


上列被告等因妨害秩序案件，經檢察官提起公訴（110年度偵字
第4122號），本院判決如下︰
    主  文
乙○○犯意圖供行使之用而攜帶兇器在公眾得出入之場所聚集三人
以上下手實施強暴罪，處有期徒刑陸月，如易科罰金，以新臺幣
壹仟元折算壹日。扣案如附表所示之物，均沒收。
甲○○犯意圖供行使之用而攜帶兇器在公眾得出入之場所聚集三人
以上下手實施強暴罪，處有期徒刑參月，如易科罰金，以新臺幣
壹仟元折算壹日。
丁○○無罪。
    事  實
一、乙○○、丙○○、甲○○為「南寮保安宮」轎班成員，而許世憲則
    為「雲林二崙帝君會」之成員，雙方於民國109年3月22日晚
    間10時許，在新竹市北區東大路3段439巷前，因不明原因發
    生衝突，乙○○、丙○○與「南寮保安宮」所屬其餘真實姓名年
    籍不詳之成年男子均明知上址道路為不特定多數人得共同使
    用或集合之公共場所或公眾得出入之場所，於該處聚集3人
    以上發生衝突，顯會造成公眾或他人恐懼不安，竟仍基於共
    同意圖供行使之用而攜帶兇器，在公共場所或公眾得出入之
    場所聚集3人以上，施強暴脅迫之犯意聯絡，丙○○持現場足
    供為兇器使用之轎棍，乙○○則持客觀上足供兇器使用如附表
    編號1、2所示不具殺傷力之手槍2支，2人共同與「南寮保安
    宮」所屬其餘真實姓名年籍不詳之成年男子與許世憲、林駿
    成、少年廖○政、少年陳○全、沈佳萱及楊益凱等人發生鬥毆
    ，而甲○○見狀，亦與乙○○、丙○○及「南寮保安宮」所屬其餘
    真實姓名年籍不詳之成年男子，共同基於意圖供行使之用而
    攜帶兇器，在公共場所或公眾得出入之場所聚集3人以上，
    施強暴脅迫之犯意聯絡，對許世憲等人加以推擠（渠等所涉
    傷害犯行部分，均未據告訴），乙○○並於鬥毆過程中，持扣
    案如附表編號2所示之手槍對空擊發空包彈1顆，渠等以此方
    式在公共場所施強暴，妨害公共秩序與公眾安寧（丙○○此部
    分犯行，由本院另行審結）。嗣因鄰近民眾聽聞槍響而報警
    處理，始循線查悉上情。
二、案經新竹市警察局第一分局報請臺灣新竹地方檢察署檢察官
    偵查後起訴。
    理  由
甲、有罪部分：
壹、證據能力：
一、按被告以外之人於審判外之言詞或書面陳述，除法律有規定
    者外，不得作為證據。被告以外之人於審判外之陳述，雖不
    符刑事訴訟法第159條之1至第159條之4之規定，而經當事人
    於審判程序同意作為證據，法院審酌該言詞陳述或書面陳述
    作成時之情況，認為適當者，亦得為證據，刑事訴訟法第15
    9條第1項、第159條之5第1項分別定有明文。查本件判決所
    引證據屬傳聞證據部分，被告乙○○、甲○○就上開傳聞證據，
    於本院準備程序中均同意具證據能力（見本院卷第136頁至
    第137頁），而本院審酌該等傳聞證據作成時之情況，並無
    違法取證及證明力過低之瑕疵，亦認以之作為證據為適當，
    依前揭規定說明，自得為證據。
二、本件其餘非供述證據，被告2人並未於本院言詞辯論終結前
    表示無證據能力，復查其取得過程亦無何明顯瑕疵，而認均
    具證據能力。
貳、實體部分；
一、認定犯罪事實所憑之證據及理由：
　　上開犯罪事實，業據被告乙○○、甲○○於本院審理中均坦承不
    諱（見本院卷第175頁、第177頁），核與證人即在場人鍾勝
    鈞、楊祥煜、呂宇杰、劉紹寬、許世憲、廖○政、陳○全、林
    駿成、沈佳萱、陳秉逵、風敬祐、陳昱瑋、鍾祈瑋、張順德
    、楊益凱、曾武忠於警詢中之證述相符（見他字卷第65頁至
    第68頁、第72頁至第74頁、第76頁至第83頁、第86頁至第92
    頁、第94頁至第107頁、第109頁至第110頁、第112頁、第11
    4頁至第117頁、第121頁至第125頁、第129頁至第131頁），
    此外，復有小隊長劉政育製作之偵查報告、共犯丙○○之新竹
    市警察局第一分局扣押筆錄暨扣押物品目錄表、被告乙○○之
    新竹市警察局第一分局扣押筆錄暨扣押物品目錄表、本院10
    9年度聲搜字第159號搜索票、監視器錄影畫面擷圖照片及搜
    索過程之現場照片、新竹市警察局第一分局109年5月26日竹
    市警一分偵字第1090009105號函暨被告乙○○涉嫌槍砲案新竹
    市警察局槍枝初步檢視報告表、證物處理報告書及內政部警
    政署刑事警察局111年5月6日刑鑑字第1110032879號鑑定書
    等件在卷可佐（見他字卷第2頁、第23頁至第25頁，109偵42
    69卷第19頁至第22頁、第26頁至第36頁、第59頁至第72頁，
    本院卷第85頁至第88頁），且有如附表所示之物扣案可資佐
    證，足認被告2人任意性之自白與事實相符。本案事證明確
    ，被告2人犯行洵堪認定，應依法論科。
二、論罪科刑：
　㈠按刑法第150條聚眾施強暴脅迫罪，原規定之構成要件「公然
    聚眾」部分，於民國109年1月15日修正為「在公共場所或公
    眾得出入之場所聚集三人以上」，係以「在公共場所或公眾
    得出入之場所」有「聚集」之行為為構成要件，亦即行為人
    不論其在何處、以何種聯絡方式（包括透過社群通訊軟體：
    如LINE、微信、網路直播等）聚集，其係在遠端或當場為之
    ，均為本條之聚集行為，且包括自動與被動聚集之情形，亦
    不論是否係事前約定或臨時起意者均屬之。又本罪既屬妨害
    秩序之一種犯罪，則聚眾實施強暴脅迫之人，主觀上自須具
    有妨害秩序之故意，亦即應具有實施強暴脅迫而為騷亂之共
    同意思，始與該條罪質相符，且其等騷亂共同意思之形成，
    不論以明示通謀或相互間默示之合致，亦不論是否係事前鳩
    集約定，或因偶發事件臨時起意，其後仗勢該群眾結合之共
    同力，利用該已聚集或持續聚集之群眾型態，均可認有聚眾
    騷亂之犯意存在。再該條之修法理由固說明：倘三人以上，
    在公共場所或公眾得出入之場所聚集，進而實行強暴脅迫（
    例如：鬥毆、毀損或恐嚇等行為）者，不論是對於特定人或
    不特定人為之，已造成公眾或他人之危害、恐懼不安，應即
    該當犯罪成立之構成要件，以符保護社會治安之刑法功能之
    旨。然依本罪之規定體例，既設於刑法第二編分則第七章妨
    害秩序罪內，則其保護之法益自係在公共秩序及公眾安寧、
    安全之維護，使其不受侵擾破壞。是本罪既係重在公共安寧
    秩序之維持，故若其實施強暴脅迫之對象，係對群眾或不特
    定人為之，而已造成公眾或他人之危害、恐懼不安致妨害社
    會秩序之安定，自屬該當。惟如僅對於特定人或物為之，基
    於本罪所著重者係在公共秩序、公眾安全法益之保護，自應
    以合其立法目的而為解釋，必其憑藉群眾形成之暴力威脅情
    緒或氛圍所營造之攻擊狀態，已有可能因被煽起之集體情緒
    失控及所生之加乘效果，而波及蔓延至周邊不特定、多數、
    隨機之人或物，以致此外溢作用產生危害於公眾安寧、社會
    安全，而使公眾或不特定之他人產生危害、恐懼不安之感受
    ，始應認符合本罪所規範之立法意旨（最高法院110年度台
    上字第6191號判決意旨參照）。經查，本件案發現場為供公
    眾通行、車輛往來之道路，被告乙○○持扣案如附表編號1、2
    所示不具殺傷力之槍枝、被告甲○○徒手，共犯丙○○則持轎棍
    與證人許世憲等人發生鬥毆，以此方式在公共場所施強暴，
    客觀上確已造成公眾或他人之危害、恐懼不安，其等主觀上
    亦應可預見上開行為將造成在場目睹聽聞之公眾或他人恐懼
    不安，實已該當「在公共場所聚集3人以上下手實施強暴」
    之構成要件。此外，被告乙○○及共犯丙○○所持之扣案不具殺
    傷力之槍枝及轎棍，均屬質地堅硬，具有相當之重量之物品
    ，當屬客觀上顯具危險性，足以對人之生命、身體、安全構
    成威脅之兇器無疑。是核被告甲○○、乙○○2人所為，均係犯
    刑法第150條第2項第1款、同條第1項後段之意圖供行使之用
    而攜帶兇器在公共場所聚集三人以上下手實施強暴罪。
　㈡按共犯在學理上，有「任意共犯」與「必要共犯」之分，前
    者指一般原得由一人單獨完成犯罪而由二人以上共同實施之
    情形，當然有刑法總則共犯規定之適用；後者係指須有二人
    以上之參與實施始能成立之犯罪而言。且「必要共犯」依犯
    罪之性質，尚可分為「聚合犯」與「對向犯」，其二人以上
    朝同一目標共同參與犯罪之實施者，謂之「聚合犯」，如刑
    法分則之公然聚眾施強暴、脅迫罪、參與犯罪結社罪、輪姦
    罪等是，因其本質上即屬共同正犯，故除法律依其首謀、下
    手實施或在場助勢等參與犯罪程度之不同，而異其刑罰之規
    定時，各參與不同程度犯罪行為者之間，不能適用刑法總則
    共犯之規定外，其餘均應引用刑法第28條共同正犯之規定（
    最高法院81年度台非字第233號判決要旨參照）。準此，被
    告甲○○雖未攜帶兇器在現場參與鬥毆，然其自承在場見共犯
    丙○○使用可供兇器使用之轎棍實施強暴行為（見本院卷第17
    7頁），是被告甲○○見狀仍徒手參與其間，顯具共同利用兇
    器實施犯行之犯意聯絡，被告甲○○仍應就攜帶兇器部分與被
    告乙○○及共犯丙○○共負其責。據此以論，被告甲○○、乙○○與
    共犯丙○○及「南寮保安宮」所屬其餘真實姓名年籍不詳之成
    年男子間就本件意圖供行使之用而攜帶兇器在公共場所聚集
    三人以上下手實施強暴犯行，有犯意聯絡與行為分擔，應論
    以共同正犯。　
　㈢是否依刑法第150條第2項加重其刑之說明：
　  ⒈按犯刑法第150條第1項之罪，而有下列之情形者，得加重
      其刑至二分之一：一、意圖供行使之用而攜帶兇器或其他
      危險物品犯之。二、因而致生公眾或交通往來之危險，同
      條第2項定有明文。上述規定係稱「得加重…」，而非「加
      重…」或「應加重…」，屬於相對加重條件，並非絕對應加
      重條件，是以，由事實審法院依個案具體情狀，考量當時
      客觀環境、犯罪情節及危險影響程度、被告涉案程度等事
      項，綜合權衡考量是否有加重其刑之必要性，合先敘明。
　　⒉本院審酌全案緣起係因突發之糾紛，方起意聚集眾人尋釁
      ，並無持續增加人數等難以控制之情，巷弄中人車尚屬稀
      少，且證人許世憲、林駿成、少年廖○政、少年陳○全、沈
      佳萱及楊益凱均未就傷害部分提出告訴，衝突時間非長，
      所生危害亦未擴及他人之傷亡，有上開卷附之監視器錄影
      畫面擷圖照片可憑，復考量被告甲○○係徒手參與本次鬥毆
      ；另被告乙○○雖持用不具殺傷力之扣案槍枝參與鬥毆，然
      被告乙○○確於過程中擊發空包彈，是本院審酌整體鬥毆過
      程及被告甲○○、乙○○參與鬥毆過程之手段，認被告甲○○部
      分尚無依刑法第150條第2項第1款規定加重其刑之必要，
      然被告乙○○則依上開規定加重其刑。
　㈣按犯罪之情狀顯可憫恕，認科以最低度刑仍嫌過重者，得酌
    量減輕其刑，刑法第59條定有明文。所謂顯可憫恕，係指被
    告之犯行有情輕法重，客觀上足以引起一般人同情，處以經
    依法減刑後之法定最低刑度仍失之過苛，尚堪憫恕之情形而
    言。本案被告乙○○、甲○○所為固值非難，惟考量被告2人係
    於廟會遶境活動中，因偶發性之衝突，發生本案，且參與人
    數未有持續增加而難以控制之情形，況證人許世憲、林駿成
    、少年廖○政、少年陳○全、沈佳萱及楊益凱均未就傷害部分
    提出告訴，犯後坦承犯行，因此本案被告乙○○、甲○○所犯情
    節，雖侵害社會秩序安全，惟尚非至為嚴重，亦無擴大現象
    ，因認就被告乙○○若科以經前開加重後之法定最低刑度之刑
    ，被告甲○○科以未經加重後之法定最低刑度之刑，確均屬情
    輕法重，足以引起一般人之同情，顯有憫恕之處，爰均依刑
    法第59條之規定酌減其刑，並就被告乙○○部分依法先加後減
    之。
　㈤爰以行為人之責任為基礎，審酌被告乙○○、甲○○僅因宮廟遶
    境活動所生之糾紛，即在公共場所為事實欄所示強暴行為，
    其等所為已影響社會安寧秩序，所為均應予非難，兼衡其等
    犯罪之動機、目的、手段、犯後均坦承犯行之態度、證人均
    未就傷害部分提出告訴之情形，及被告乙○○自述國中畢業之
    智識程度、離婚、目前擔任建築工人、扶養就讀國小三年級
    之幼子、經濟狀況普通之生活狀況；被告甲○○自述國中肄業
    之智識程度、已婚、目前擔任建築工人、有3名幼子須扶養
    、經濟狀況普通之生活狀況（見本院卷第179頁）等一切情
    狀，分別量處如主文所示之刑，並均諭知易科罰金之折算標
    準。　
三、沒收：
　　扣案如附表編號所示之物，為被告乙○○所有，且供其為本案
    犯行所用之物，爰依刑法第38條第2項前段規定宣告沒收。
    　　　　　　　 
乙、無罪部分：
一、公訴意旨略以：被告丁○○亦有參與前述事實欄之攜帶兇器在
    公眾得出入之場所聚集三人以上下手實施強暴之行為，因認
    被告丁○○涉犯刑法第150條第2項第1款、同條第1項後段之意
    圖供行使之用而攜帶兇器在公共場所聚集三人以上下手實施
    強暴罪嫌云云。
二、按犯罪事實應依證據認定之，無證據不得認定犯罪事實；不
    能證明被告犯罪者，應諭知無罪之判決，刑事訴訟法第154
    條第2 項、第301 條第1 項分別定有明文。又事實之認定，
    應憑證據，如未能發現相當證據，或證據不足以證明，自不
    能以推測或擬制之方法，為裁判基礎（最高法院40年台上字
    第86號刑事判例參照）；認定不利於被告之事實，須依積極
    證據，苟積極證據不足為不利於被告事實之認定時，即應為
    有利於被告之認定，更不必有何有利之證據（最高法院30年
    上字第816號刑事判例參照）；認定犯罪事實所憑之證據，
    雖不以直接證據為限，間接證據亦包括在內；然而無論直接
    或間接證據，其為訴訟上之證明，須於通常一般之人均不致
    有所懷疑，而得確信其為真實之程度者，始得據為有罪之認
    定，倘其證明尚未達到此一程度，而有合理之懷疑存在時，
    事實審法院復已就其心證上理由予以闡述，敘明其如何無從
    為有罪之確信，因而為無罪之判決，尚不得任意指為違法（
    最高法院76年台上字第4986號刑事判例參照）。
三、公訴意旨認被告丁○○參與上開犯行，無非以同案被告乙○○、
    甲○○、丙○○之供述，證人許世憲、林駿成、少年廖○政、少
    年陳○全、沈佳萱、楊益凱、風敬祐、鄭宇恩、鍾勝鈞、楊
    祥煜、呂宇杰、劉紹寬、陳秉逵、陳昱瑋、鍾祈瑋、曾武忠
    、張順德、吳銘宗於警詢中證述及新竹市警察局第一分局扣
    押筆錄、扣押物品目錄表、偵查報告、新竹市警察局第一分
    局109年5月26日竹市警一分偵字第1090009105號函暨被告乙○○涉嫌槍砲案新竹市警察局槍枝初步檢視報告表2份、刑案
    現場照片、監視器錄影光碟及翻拍照片等件為其主要論據。
四、訊據被告丁○○堅詞否認犯行，並辯稱：我沒有在場參與鬥毆
    等語。
五、經查：
　㈠依同案被告乙○○、甲○○、丙○○之供述及證人許世憲、林駿成
    、少年陳○全、沈佳萱、楊益凱、風敬祐、鄭宇恩、鍾勝鈞
    、楊祥煜、呂宇杰、劉紹寬、陳秉逵、陳昱瑋、鍾祈瑋、曾
    武忠、張順德、吳銘宗於警詢中證述，均未證稱被告丁○○於
    109年3月22日晚間10時許，在新竹市北區東大路3段439巷前
    參與鬥毆，復未證稱被告丁○○有起訴書所記載與「同案被告
    乙○○、丙○○、甲○○於109年3月21日晚間某時，在高雄市三鳳
    宮住宿時，因與『雲林二崙帝君會』成員即許世憲不滿新竹主
    辦『南寮保安宮』繞境進香活動中所提供之菸、酒、涼水及檳
    榔不夠大方及住宿房間問題起口角衝突，預謀於廟會活動主
    神轎回鑾之際進行鬥毆」之預謀，難認被告丁○○有公訴意旨
    所指於案發前，即有與同案被告乙○○、甲○○、丙○○預謀為事
    實欄一所示犯行，或親自參與上開犯行之行為存在。
　㈡證人廖○政雖於警詢中證稱：經我看指認犯罪嫌疑人紀錄表，
    編號3的人（即被告丁○○）我有印象他也有打人等語（見他
    字卷第87頁），然遍查全卷，僅證人廖○政指認被告丁○○有
    在上開鬥毆現場為強暴行為，其餘證人及同案被告對未言及
    此節，況依前開卷附監視器錄影畫面擷圖照片，均無法辨識
    被告丁○○有出現在鬥毆現場為強暴行為，則證人廖○政上開
    憑印象之指認是否為真，不無疑異，自不能憑證人廖○政上
    開無客觀證據佐證之證述，率論被告丁○○有公訴意旨所指之
    意圖供行使之用而攜帶兇器在公共場所聚集三人以上下手實
    施強暴罪之犯行存在。
　㈢至新竹市警察局第一分局扣押筆錄、扣押物品目錄表、偵查
    報告、新竹市警察局第一分局109年5月26日竹市警一分偵字
    第1090009105號函暨被告乙○○涉嫌槍砲案新竹市警察局槍枝
    初步檢視報告表2份、刑案現場照片、監視器錄影光碟及翻
    拍照片，依起訴書所列之待證事實，均與被告丁○○是否參與
    事實欄一所載犯行無關，自無從以該等證據，補強證人廖○
    政之證述，而認被告丁○○有公訴意旨所指之犯行。
六、綜上所述，公訴意旨認定被告丁○○涉嫌前述意圖供行使之用
    而攜帶兇器在公共場所聚集三人以上下手實施強暴罪嫌所憑
    之證據，實質上僅有證人廖○政之單一證述，且無適當、充
    分之補強證據擔保證人廖○政該等不利於被告丁○○之陳述屬
    實之情況下，實難逕予採信，尚不足使本院確信被告丁○○有
    被訴意圖供行使之用而攜帶兇器在公共場所聚集三人以上下
    手實施強暴之犯行，揆諸前開法條及說明，既不能證明被告
    丁○○犯罪，自應為無罪之諭知。
據上論斷，應依刑事訴訟法第299條第1項前段、第301條第1項前
段，判決如主文。　　　　
本案經檢察官陳榮林提起公訴，檢察官孫立婷、陳昭德到庭執行
職務。
中　　華　　民　　國　　111 　年　　11　　月　　10　　日
                  刑事第一庭  審判長  法　官　陳麗芬
　　　　　　　　　                    法  官  李建慶
　　　　　　　　　                    法  官  華澹寧
以上正本證明與原本無異。　　　　　　　　　　  
如不服本判決應於收受判決後20日內向本院提出上訴書狀，並應
敘述具體理由。其未敘述上訴理由者，應於上訴期間屆滿後20日
內向本院補提理由書(均須按他造當事人之人數附繕本)「切勿逕
送上級法院」。
中　　華　　民　　國　　111 　年　　11　　月　　10　　日
                                      書記官  吳羽君
附錄本案論罪科刑法條全文：
刑法第150條
在公共場所或公眾得出入之場所聚集三人以上，施強暴脅迫者，
在場助勢之人，處1年以下有期徒刑、拘役或10萬元以下罰金；
首謀及下手實施者，處6月以上5年以下有期徒刑。
犯前項之罪，而有下列情形之一者，得加重其刑至二分之一：
一、意圖供行使之用而攜帶兇器或其他危險物品犯之。
二、因而致生公眾或交通往來之危險。
附表：
編            號      物品名稱       數量        1   銀色空氣槍        1支        2  黑色道具槍        1支        3 口徑9mm制式空包彈        7顆